臺灣臺北地方法院刑事判決　　　　　　　　　　　　　九十二年度自字第五八七號
　　自　訴　人　丙○○
　　被　　　告　甲○○
右列被告因偽造文書案件，經自訴人提起自訴，本院判決如左：
    主  文
甲○○無罪。
    理  由
一、自訴意旨略以：被告甲○○為台北市政府警察局中山分局長春路派出所之警員，
    於民國八十八年八月十七日晚間二十時四十分，製作不實之「丁○○偵訊（調查
    ）筆錄」，故意讓自訴人受「家庭暴力防治法」及「人權、名譽與居住之侵擾」
    等不實指控，非依實際狀況及丁○○小姐之意思寫成，且製作不實之偵訊筆錄以
    包庇另外施暴之警員葉信強（臂章號碼三一二八號），其不實登載之事實如下：
    (一)「答：是於十七日二十二時警方人員在場錄影，及丙○○其『弟與母親』到場
    後，丙○○自行離去。」（下稱筆錄Ａ部分），惟本件自訴人之母親早已於八十
    三年間過世，被告係故意要用家暴法，而自行撰寫不實之記載；(二)「你前夫，今
    日如何侵入你的住家？」（下稱筆錄Ｂ部分），惟被告明知自訴人現即住在「台
    北市○○街一三八號九樓之一」，自訴人並已出示證件證明住此地址，被告顯係
    故意為不實記載；(三)「我是報案，請警方到場，請丙○○離開，並且保護我們母
    仍是警方人員請丙○○出去，丙○○拒不出去，與警方人員發生拉扯，並無警方
    人員對丙○○施暴事情。』。丙○○並到處打電話報案，投訴警方人員施暴及侵
    入住宅。」（下稱筆錄Ｃ部分），惟被告明知警員葉信強有無故施暴之事實，卻
    故意登載無施暴之事，以幫助該警員企圖湮滅施暴事實（餘詳如附件自訴狀所載
    ），因認被告涉犯刑法第二百十三條之公文書不實登載罪嫌云云。
二、按犯罪事實應依證據認定之，無證據不得認定其犯罪事實，又不能證明被告犯罪
    者，應諭知無罪之判決，刑事訴訟法第一百五十四條第二項、第三百零一條第一
    項，分別定有明文。次按事實之認定，應憑證據，如未能發現相當證據，或證據
    不足以證明，自不能以推測或擬制之方法，為裁判基礎；又認定不利於被告之事
    實，須依積極證據，茍積極證據不足為不利於被告事實之認定時，即應為有利於
    被告之認定，更不必任何有利之證據；再刑事訴訟法上所謂認定犯罪事實之積極
    證據，係指適合於被告犯罪事實認定之積極證據而言，雖不以直接證據為限，間
    接證據亦包括在內，然而無論直接或間接證據，其為訴訟上之證明，須於通常一
    般之人均不致有所懷疑，而得確信其為真實之程度者，始得據為有罪之認定，倘
    其證明尚未達到此一程度，而有合理之懷疑存在，而無從使事實審法院得有罪之
    確信時，即應由法院諭知被告無罪之判決（最高法院四十年台上字第八六號、三
    十年上字第八一六號、二十九年上字第三一○五號、七十六年台上字第四九八六
    號判例意旨參照）。另按刑法第二百十三條之公務員不實登載公文書犯罪，應以
    公務員明知為不實之事項，而登載於職務上所掌之公文書，足以生損害於公眾或
    他人為構成要件；所謂「明知」，係指刑法第十三條第一項之直接故意即確定故
    意而言，至同條第二項之間接故意即不確定故意，則不包括在內。
三、自訴意旨認被告涉有公文書不實登載罪嫌，乃以前開筆錄Ａ、Ｂ、Ｃ部分與真實
    情況不符，被告係故意使自訴人受家庭暴力防治法之指控等情，為其主要論據，
    並提出前開筆錄影本、馬偕紀念醫院自訴人母親之死亡證明書、自訴人之
    料，及聲請訊問證人即案發當日到場處理之其他員警，暨調取員警之工作記錄及
    相關蒐證資料、自訴人之一一○報案電話紀錄、前述員警之電話通聯紀錄等為證
    。訊據被告堅詞否認有何不實登載之犯罪，辯稱：警方製作筆錄都是依照報案人
    之指述、案發現場狀況，針對重點製作成的；就筆錄Ａ部分，伊是因為到場之一
    位被告親屬之年紀很大，所以誤認是自訴人之母親，後來才知道是自訴人之二姐
    ，該部分之筆錄是誤記的，對案情亦無影響；就筆錄Ｂ部分，當日是自訴人之前
    妻丁○○報案，伊是依據丁○○之指述寫筆錄；就筆錄Ｃ部分，雖然因時間久遠
    ，伊已忘記當時一同到場處理之員警及經過詳情，但警方執法絕對會依法處理，
    不可能有對自訴人施暴的情形，況自訴人與其前妻丁○○之糾紛很多，又常到處
    檢舉，如果真有施暴之事，八十八年間的事，自訴人早就告警方了，自訴人是因
    為家暴案件，對警方不滿，才會提起本件訴訟，警方很無辜等語。
四、經查：
(一)、本件被告自承於八十八年八月十七日晚間，至台北市○○街一三八號九樓之一，
    處理自訴人丙○○與其前妻丁○○之糾紛，並負責製作丁○○之偵訊筆錄等情，
    而依證人即自訴人之前妻丁○○於審理中結證稱：八十八年八月十七日二十時四
    十分之偵訊筆錄，是伊講給洪警員寫的，筆錄也有經伊之簽名蓋章，伊都是按照
    事實講的；八十八年間伊和丙○○已經離婚，但丙○○一直騷擾伊，丙○○自離
    婚後就未住在伊家裡，伊之女兒也知道，只是丙○○
    年八月十七日當天，伊和女兒坐計程車，丙○○強行進入車內，伊和女兒回到家
    後，丙○○要進來，還把鑰匙搶去，所以伊就報警，丙○○也有報警，現場就來
    了五、六個警察，警員請丙○○離開現場，丙○○就自己在那裡喊警察施暴，伊
    主要講的是這個意思；伊有告訴警員說到場的一男一女是丙○○的姐姐及弟弟，
    但是因為丙○○的姐姐年紀很大，大了丙○○快二十歲，警員可能將筆錄寫成「
    其弟及母親」等語（見本院九十二年十二月九日審理筆錄），證人丁○○業已陳
    明前開偵訊筆錄除記載丙○○「母親」之部分外，並無違反其意之情事。
(二)、而就筆錄Ａ部分，依自訴人丙○○所提出其母親之死亡證明書，固顯示自訴人之
    母親於案發前即已過世，上開筆錄記載自訴人之母親到場，與實情尚有未合，惟
    查依上開證人丁○○之證詞，自訴人與案發當日到場之自訴人姐姐，年紀頗有差
    距，則被告辯稱伊係因到場之自訴人親屬之年紀很大，故將自訴人之姐姐誤認為
    是自訴人之母親乙情，當非全然無據，此部分尚難證明被告有明知為不實事項，
    而登載於公文書之直接故意。
(三)、又就筆錄Ｂ部分，依筆錄之前後文記載：「（問：你今日為何接受警方製作談話
    筆錄？）答：因為我前夫丙○○侵入我家，並拒出去，因而報警製作筆錄。」「
    （問：妳前夫今日如何侵入妳的住家？）答：是今日十七日十九時在北市○○○
    路兄弟飯店前，我與我女兒當日要坐計程車回家，我前夫就強行坐入我們的計程
    車．．」等語觀之，該關於「妳前夫今日如何侵入妳的住家？」之記載，乃被告
    就報案人丁○○之指述，再為訊問其詳情內容，以究明丁○○指述之真意，並非
    自訴人所稱被告明知其
    竟故為反於真實之記載云云，自訴人就此顯有誤會，此部分尚難認定被告有何自
    訴人所指訴之公文書登載不實情事。
(四)、再就筆錄Ｃ部分，自訴人雖聲請本院傳訊案發當日到場處理之其他員警，及調取
    員警之工作記錄及相關蒐證資料，暨自訴人之一一○報案電話紀錄，以證明當日
    確有員警施暴乙事，惟查：本院向台北市政府警察局中山分局函調本案相關處理
    紀錄資料，經覆稱：有關八十八年八月十七日本分局長春路派出所處理丁○○與
    丙○○家暴事件乙案，因歷經「納莉風災」、分局搬遷暨人員調動，經多日洽查
    ，並查無相關卷證及檔號可供調閱參辦，僅查知附件之家庭暴力案件調查表暨現
    場報告表可供參辦等語，有中山分局九十二年九月十八日北市警中分刑字第○九
    二六四五九六六○○號函在卷可稽，而依該分局檢附之家庭暴力案件調查表暨現
    場報告表，並無自訴人曾與警方發生衝突之相關紀錄；又證人即自訴人指稱案發
    當日到場處理其他員警，即當時臂章號碼各為「三三一六」、「三三四九」、「
    三二一七」、「三一二八」號之員警戴朝東、乙○○、胡清華、葉信強，於審理
    中均結證稱因本件時間已久，且警方每日處理之工作繁多，目前手邊亦無相關資
    料，對於經過詳情已無印象，但警方辦案絕對會依法處理等語（分見本院九十三
    年三月十八日、八月十二日、九月二十二日、十月七日審理筆錄）在卷，衡以自
    訴人指訴本件案發時間，距其提起自訴已四年有餘，而員警工作性質事多繁忙，
    本案相關紀錄資料復因風災等因素，而未能保存完整等情，上開證人證稱對本案
    已無印象，當無反於常情之處，堪以採信，自訴人另以上開證人係於審理中與被
    告串證作偽證，而聲請調取其等之電話通聯紀錄，證明證人有與被告聯絡云云，
    然上開證人縱有與被告聯絡之事實，亦無法直接推論即有自訴人所稱之串證或偽
    證情事，自訴人此節調查證據聲請，核無必要；另卷附台北市政府警察局九十二
    年十一月二十日北市警勤字第○九二四三六七四三○○號函檢附之一一○報案電
    話受理各類案件紀錄單，固有自訴人丙○○於八十八年八月十七日晚間，報案指
    稱「警察對其施暴」之紀錄，惟此僅為自訴人之單方陳述，無其他積極證據可佐
    ，自難據為認定有自訴人所稱警方施暴之事實。本件依現存證據，尚難認定被告
    關於無警方人員對丙○○施暴之記載，係反於真實之不實登載。
五、綜上，本件依自訴人所舉證據，就前開筆錄Ａ部分，被告之記載雖有與事實不符
    情事，惟無法證明被告有公文書不實登載之直接故意；而就筆錄Ｂ、Ｃ部分，則
    無法證明被告之記載有何不實情事，此外，本院復查無其他積極證據，足證被告
    有自訴人所指之刑法第二百十三條之公文書不實登載之犯行，揆諸前揭說明，不
    能證明被告犯罪，依法應諭知無罪之判決。
據上論斷，應依刑事訴訟法第三百四十三條、第三百零一條第一項，判決如主文。
中　　　華　　　民　　　國　　九十三　　年　　　十　　月　　　二十一　　日
                                    臺灣臺北地方法院刑事第八庭
                                        審判長法  官  陳　德　民
                                              法  官  陳  芃　宇
                                              法  官  孫  曉  青
右正本證明與原本無異。
如不服本判決應於送達後十日內向本院提出上訴狀
                                              書記官  劉      綺
中　　　華　　　民　　　國　　九十三　　年　　　十　　月　　　二十一　　日
